【裁判字號】    92,上訴,2154
【裁判日期】    921121
【裁判案由】    誣告
【裁判全文】
臺灣高等法院臺中分院刑事判決                  九十二年度上訴字第二一五四號
    上  訴  人
    即 自 訴人  甲○○
    被      告  乙○○
右上訴人因被告誣告案件，不服臺灣苗栗地方法院九十二年度自字第三五號中華民國
九十二年十月十五日第一審判決，提起上訴，本院判決如左：
    主      文
上訴駁回。
    理      由
一、原判決意旨略以：本件上訴人即自訴人（下稱自訴人）於民國（下同）九十二年
    九月一日下午向原審法院提起自訴，未委任律師行之，其自訴之程式顯有未備，
    經原審法院依刑事訴訟法第三百二十九條第二項規定，命自訴人於裁定送達後五
    日內委任律師為代理人，自訴人業於九十二年九月二十九日收受原審法院命補正
    裁定，有送達回證在卷可憑，乃自訴人逾上開命補正期間，迄今（九十二年十月
    十五日）仍未委任律師為代理人，本件自訴與刑事訴訟法第三百十九條第二項規
    定不合；又期間之計算依民法之規定，刑事訴訟法第六十五條著有明文，而一定
    期間內應為意思表示者，其期間之末日為星期日、紀念日或其他休息日時，依民
    法第一百二十二條規定，固應以其休息日之次日代之（最高法院二十九年上字第
    二三四七號判例參照），惟上開條文及判例均係指「於一定期間內應為意思表示
    者」，方有上開條文之適用，而九十二年一月十四日修正通過之刑事訴訟法第三
    百十九條第二項、第三百二十九條第二項規定，依刑事訴訟法施行法第七條之二
    規定，自九十二年九月一日施行，該條（按指刑事訴訟法施行法第七條之二）規
    定自九十二年九月一日施行，既非「期間」，亦非表示「於一定期間內應為意思
    表示者」，當無自訴人所稱得以次日即九十二年九月一日代之，故自訴人稱其自
    訴為九十二年八月三十一日提出，並適用修正前之刑事訴訟法，尚有誤會，爰不
    經言詞辯論，逕為諭知不受理之判決。
二、按提起自訴，應委任律師行之，九十二年九月一日施行之後刑事訴訟法第三百十
    九條第二項定有明文，此乃法定必備之程式。又自訴人未委任代理人，法院應定
    期間以裁定命其委任代理人，逾期仍不委任者，應諭知不受理之判決，同法第三
    百二十九第二項定有明文。經查，本件自訴人係於九十二年九月一日提起本件自
    訴，有自訴狀上蓋有原審法院收狀章上日期可稽，自應適用修正後刑事訴訟法有
    關規定，原審法院依刑事訴訟法第三百二十九條第二項規定，先行裁定命自訴人
    限期補正選任律師為自訴代理人，乃自訴人逾期仍未補正，原審法院依法為諭知
    自訴不受理之判決，洵無不合。自訴人並非於九十二年八月三十一日向原審法院
    提起自訴，自無其上訴意旨所指：「依刑事訴訴法第六十五條及民法第一百二十
    二條規定，於一定期間內應為意思表示者，其期間之末日為星期日、紀念日或其
    他休息日時，以其休息日之次日代之，本件自訴人提起自訴之時間係九十二年八
    月三十一日，該日適為星期日，故自得以次日即九十二年九月一日代之，因此自
    訴人之自訴依法仍應視為九十二年八月三十一日提出，依中央法規標準法第十八
    條規定，自應適用修正前之刑事訴訟法進行；又依刑事訴訟法施行法第七之三條
    末段規定：修正刑事訴訟法施行前已依法定程序進行之訴訟程序，其效力不受影
    響。」之情形，自訴人之上訴為無理由，應駁回其上訴，並不經言詞辯論為之。
據上論斷，應依刑事訴訟法第三百七十二條、第三百四十三條、第三百六十八條，判
決如主文。
中      華      民      國      九十二     年    十一     月   二十一   日
                                臺灣高等法院臺中分院刑事第七庭
                                      審判長法  官  林  榮  龍
                                            法  官  謝  說  容
                                            法  官  江  錫  麟
右正本證明與原本無異。
如不服本判決應於收受送達後十日內向本院提出上訴書狀，其未敘述上訴之理由者並
得於提起上訴後十日內向本院補提理由書（均須按他造當事人之人數附繕本）。
                                            書記官  陳  振  海
中      華      民      國      九十二     年    十一     月   二十一   日
                                                                        Ｒ


司法院資訊處製作；財團法人民間司法改革基金會備份。
